臺灣臺北地方法院交通事件裁定　　　　95年度交聲更字第31號
原處分機關　臺北市交通事件裁決所
異　議　人　乙○○
（受處分人）
上列異議人即受處分人因違反道路交通管理處罰條例事件，對於
台北市交通事件裁決所95年3月22日所為之處分 (處分案號：北
市裁二字第裁22-A1A212799號)聲明異議，嗣經本院以95年度交
聲字第303號裁定後，經臺灣高等法院以95年度交抗字第467號撤
銷發回更審。本院裁定如下：
    主  文
異議駁回。
    理  由
一、按汽車行駛至交岔路口，其行進、轉彎，應依左列規定：「
    4車道以上或同向2車道道路，…欲左轉彎時，應距交岔路口
    30公尺前換入內側車道或左轉車道…。」，道路交通安全規
    則第102條第1項第5款定有明文。又汽車駕駛人在多車道左
    轉彎，不先駛入內側車道者，處新臺幣（下同）600元以上
    、1800元以下罰鍰，並記違規點數1點；又駕駛人駕駛汽機
    車違反道路交通安全規則，因而肇事致人受傷者，記違規點
    數3點。道路交通管理處罰條例第48條第1項第4款後段、第
    63條第1項第1款、第61條第3項前段分別定有明文。
二、本件原處分機關以異議人即受處分人（下稱「異議人」）乙○○於民國94年12月4日22時50分許，駕駛車號SU9—387號
    輕型機車搭載乘客劉惠萍，沿貴陽街一段由西向東方向第2
    車道行駛至公園路、貴陽街一段交叉路口時，因未先駛入內
    側第1車道即左轉，致其左側車身與甲○○所駕駛，沿同向
    第1車道行駛之車號5067—GW號自用小客車右前車頭發生擦
    撞而肇事，並使乘客劉惠萍受有輕傷，經原舉發單位臺北市
    政府警察局交通大隊警員丙○○，以異議人違反道路交通管
    理處罰條例第48條第1項第4款、第61條第3項規定掣單舉發
    ，經異議人在到案日期前提出申訴後，由原舉發單位調查結
    果，仍認異議人有上開違規行為，而依道路交通管理處罰條
    例第48條第1項第4款（漏列第1項）、第63條第1項第1款（
    漏列第1款）規定，裁處罰鍰600元並記違規點數1點；又因
    異議人駕駛機車違反道路交通安全規則，因而肇事致人受傷
    ，另依同條例第61條第3項前段規定記違規點數3點，共計違
    規點數4點。因異議人不服裁定，而提起聲明異議。
三、本件前經原審認定異議人確有違規事實而駁回異議，嗣經異
    議人抗告後，經臺灣高等法院撤銷原裁定發回本院更審。其
    撤銷意旨略以：依異議人之陳述，當時異議人究係在已換入
    第1車道左轉時發生撞擊或係直接在第2車道之路口逕行左轉
    ，原審調查之事實未臻明確。且依車損狀況，究係何種肇事
    原因造成，亦待原審機關續查等語。是本件厥應查明者，首
    為異議人肇事前，是否已在30公尺前即行駛於第1車道？其
    次則為本件肇事之撞擊原因。經查：
（一）異議人乙○○在原審時辯稱：伊騎乘之機車係在已打左轉
      彎燈並切入內側車道（下稱「第1車道」），在公園路口
      待轉而未轉之際，遭同向、同車道之前揭小客車由後方追
      撞，並非由外側車道（下稱「第2車道」）直接左轉而致
      機車左側遭撞擊云云。嗣在本院更審調查時辯稱：伊在進
      入公園路口前即已先行駛入第1車道，至公園路口欲左轉
      而尚未完全左轉時（車頭約向左10至15度），曾往後看，
      對方之小客車尚距離約2、30公尺。但尚未完成轉彎，即
      聽見後方有急速煞車之聲音，旋遭二次之追撞。當時是機
      車左後方被撞，但因正準備左轉，所以機車前進方向僅略
      向左偏10或15度，車身還是垂直向前。是第1次被撞後，
      車身始變成橫向而被撞第2次倒地。本件應是直行之小客
      車違規跨越雙黃線，意圖自機車左側超車未果而撞上機車
      肇事，過失責任應在對方云云。
（二）本件依臺北市政府警察局中正一分局交通分隊警員丙○○
      ，於事故甫發生後所制作之「交通事故談話紀錄」，當事
      人（含異議人乙○○、汽車駕駛人甲○○、機車後載乘客
      劉惠萍等3人）均一致證述異議人騎乘之機車係沿貴陽街
      由西往東行駛至公園路左轉時，與左後方直行之自用小客
      車發生碰撞，有「道路交通事故現場圖」、「台北市政府
      警察局交通警察大隊道路交通事故初步分析研判表」、「
      台北市政府警察局中正一分局交通分隊道路交通事故補充
      資料表」、「交通事故談話紀錄表」等附卷可稽。而依異
      議人當日在「交通事故談話紀錄表」中所為之陳述，為：
      「我車於上述時間沿貴陽街西向東第2車道行駛，至公園
      路口時，我打左方向燈要左轉公園路，待我車左轉至肇事
      地時，我車左側車身被一部由我車左後方行駛過來之自用
      小客車右前車頭撞及而肇事。：：我車左轉前，我頭有往
      左後方看，該車還在我車左後方約20餘公尺遠。：：我車
      被撞擊前，有聽見緊急煞車聲」等語。其中並未提及曾遭
      2次追撞情事，尤其係明確陳述在第2車道行駛時左轉，並
      未敘及當時已駛入第1車道之情形。而依本院原審勘驗筆
      錄（勘驗受處分人事故當日接受中正第一分局警員丙○○
      詢問之錄音光碟），異議人於當日確係陳稱：「從貴陽街
      往公園路方向行進，本來於貴陽街上行駛於第2車道，見
      後方無車，打方向燈欲左轉公園路，已經到公園路中間，
      正準備轉彎。左轉前看他的車子仍在很遠的位置。…我車
      子左後被撞，看到對方車子時，就是正對的那個地方。…
      左轉時回頭看見對方車子，大約有2、30公尺」等語無訛
      ，與警員制作之「交通事故談話紀錄表」內容相符，且均
      明白指出異議人當日肇事前係行駛於「第2車道」，而非
      「第1車道」。是證本件異議人於本案發生之初，在警員
      為詢問時，原未就其行駛於第2車道左轉有任何爭執，而
      係嗣後經舉發機關認定既係在第2車道左轉，即有違規左
      轉之情形後，始改口堅稱伊當日於30公尺前即已行駛於第
      1車道，並未違規云云。是其前後供詞不一，即非無迴避
      違規認定之嫌，其辯詞之信度即有可疑。
（三）次查，本件肇事現場，係垂直於第1車道所延伸之車道範
      圍，有道路交通事故現場圖與現場照片堪資比對。而本件
      異議人所騎乘之機車受損情形並非嚴重，除機車左側車身
      有輕微之點狀刮痕外，僅機車後座車墊後方略有破裂、上
      翻，其餘並無重大損壞，有肇事現場照片及異議人自行拍
      攝提供之照片可稽，並經本院於95年10月2日勘驗屬實。
      而對造甲○○所駕駛之自用小客車於本院行勘驗時，雖因
      車體於肇事後業經整修，致無從還原肇事當時受損之原狀
      ，然依肉眼觀察殘存之肇事遺跡，該車引擎蓋中央前側仍
      遺留有因撞擊而凹陷之痕跡，且依其高度（距地面90至95
      公分），亦與機車左側照後鏡之高度（距地面高度約92至
      102公分）相近。嗣由本院將機車直立、橫移於小客車前
      方比對，機車之照後鏡與汽車引擎蓋處之凹痕亦正吻合，
      堪證本件肇事當時，確有機車打橫於汽車前方而遭撞擊之
      情形。另依卷附肇事當日所拍攝之小客車照片以觀，該自
      用小客車之保險桿有因撞擊後向右上方傾斜之情形、保險
      桿中間亦有因撞擊而向內凹陷之狀況，此外，其餘並無顯
      而易見之損壞。又小客車右前車頭雖經重新烤漆板金，然
      經訊問車主甲○○證稱，該部位確曾因撞擊而有凹陷等語
      ，是本件肇事確曾有自用小客車右前方車頭受損情狀亦堪
      認為實在，以上均有本院95年10月2日勘驗筆錄及照片等
      附卷可查。
（四）綜合上開跡證及本案其他事證，本院可得結論如左：
    (一)依道路交通事故現場圖及雙方肇事後之停車位置以觀，本
      件撞擊後之機車刮地痕為9米，機車係倒地橫置於小客車
      前方，且現場無煞車痕跡，而機車受損情形只有左側車身
      有輕微點狀刮痕，後座車墊後方略有破裂、上翻，其餘無
      重大損壞狀況等綜合研判，本件肇事當時，自用小客車之
      車速並非甚快，否則機車受損當非如此輕微。
    (二)就車損狀況以研判肇事當時狀況，本件應為機車欲左轉之
      際，經後方小客車之右前車頭先撞及機車左後方車墊處（
      二者距地面高度均約71公分、參勘驗筆錄照片編號7、9、
      10），致機車因撞擊之重力而打橫於汽車前方，使機車左
      側併遭自用小客車正面撞擊，而造成：機車左照後鏡磕
      碰汽車之引擎蓋中央造成凹痕；汽車保險桿正面撞擊機
      車後座乘客劉惠萍之左大腿、左臀與機車左側車身，造成
      劉惠萍受傷，機車左側車身亦有點狀之輕微刮痕。
    (三)甲○○所駕駛之自用小客車並未跨越雙黃線，而係在第1
      車道行駛：
      1.依道路交通事故現場圖繪雙方肇事後停車位置，係在第
        1車道正前方接近貴陽街入口邊緣，與第1車道垂直並未
        偏離第1車道範圍。而本件機車倒地後之刮地痕，係依
        機車行進方向斜線向前延伸，顯見本件肇事後，機車係
        右傾倒地而遭自用小客車依原來之直行方向推曳至雙方
        停車處始靜止，此參照卷附現場位置圖、停車時拍攝之
        現場照片即明。若甲○○所駕駛之自用小客車，在肇事
        前確有超越雙黃線情事，則依物理定律，該自用小客車
        肇事後之停車所在，理應較目前位置偏左而逸出第1車
        道，無可能係在目前拍攝所得之位置，合先敘明。
      2.又異議人自稱，「於左轉前曾回首看見該自用小客車在
        左後方約2、30公尺處」云云。然若依異議人所述當時
        已駛入第1車道，且係與甲○○所駕駛之自用小客車在
        同向、同1車道行駛，則甲○○之自用小客車應係在機
        車之正後方，以異議人係機車駕駛而言，後載又有乘客
        劉惠萍，則如何能在把持機車龍頭之餘，仍有餘裕「扭
        頭回首」，越過劉惠萍之身軀，而看見「正後方」約2
        、30公尺遠之自用小客車？又設若如異議人所述，該自
        用小客車有跨越雙黃線之情形，所以係在可以回首看見
        之「左後方」，而非「正後方」，則該自用小客車必須
        以顯然偏左之角度跨越雙黃線外側行駛於逆向車道，始
        有可能。然依本件之道路交通事故現場圖與當事人最初
        之陳述，甲○○當日係向前駛往貴陽路，並無左轉公園
        路之意思，則以當時、當地之路況以觀，第1車道前行
        即可直接進入貴陽街，且異議人右側之車道並無他車，
        若甲○○確有搶道爭先之意思，則依通常駕駛人之理性
        ，甲○○理應自機車右側之第2車道超車始屬合理，焉
        有捨右而從左之道理？況依當地車輛動線，甲○○駕駛
        自用小客車向左跨越雙黃線，不僅構成逆向行車，而有
        隨時與公園路右轉車輛相對碰撞之危險，且若跨越雙黃
        線後，要回返進入貴陽街，還須再反轉方向盤打右行駛
        回第1車道，始有可能，則依通常人之駕駛習慣，在已
        直行接近目的車道前數秒鐘，焉有可能為此反常之舉措
        ？是認異議人辯稱：「本件應是直行之小客車違規跨越
        雙黃線，自機車左側超車」云云，顯係誣指，並無足採
        。
     (四) 異議人原係在第2車道行駛，於進入交叉路口時左轉而
        遭行駛於第1車道之自用小客車撞擊：
      1.異議人之機車係在左轉而未完成之際遭受撞擊，且第1
        次之撞擊點係在車後座後墊左側部位，惟因自用小客車
        之車速不快，所以僅造成機車後座後墊略有破損、外翻
        之結果。而該機車遭撞擊時之角度，應已向左偏逾45度
        ，始造成撞擊後車身反轉，形成機車橫向於自用小客車
        行駛方向前，致有第2次之撞擊，即機車照後鏡磕碰於
        汽車引擎蓋與自用小客車正面撞擊機車左側車身而向前
        推移之情形。否則，機車若如異議人所述，只略向左側
        偏約15度至20度，則機車龍頭將因撞擊力道牽引而繼續
        向左前方滑行，遠離自用小客車之正面較遠。此時機車
        照後鏡在前，汽車追隨於後，縱有第2次之撞擊，亦將
        只有機車左後方車身受撞，不可能會有照後鏡再直接磕
        碰於引擎蓋上方之結果。是證異議人所稱，當時左轉之
        角度僅約15度至20度云云，應與事實不符。
      2.又如前述，異議人既自稱：「於撞擊前曾回首看見自用
        小客車在左後方約2、30公尺處」等語，則異議人所騎
        乘之機車只有在第2車道行駛，始有可能。換言之，異
        議人原係在第2車道行駛，至進入交叉路口時，並未注
        意左後方在第1車道行駛之自用小客車已逼近，卻仍貿
        然左轉而行駛至第1車道前方之交叉路口處，致行駛於
        第1車道之甲○○煞車不及，而發生撞擊，始有可能。
        於此種情形，異議人因係在第2車道左轉，故轉彎之際
        ，回首左後方，雖已看見第1車道之來車，然已閃避不
        及而在第1車道處發生撞擊。是撞擊點固在第1車道前方
        ，遭撞擊後經推移向前之靜止處，亦係在第1車道前方
        。亦只有在此種情形下，異議人所謂回首看見來車云云
        ，始有可能，否則，均與物理上之定律難謂相合。
（五）綜合上述，不論依異議人前後之供述，或本件現場所測繪
      之道路交通事故現場圖、警員丙○○所制作之交通事故談
      話紀錄表與本院原審之勘驗發音筆錄，均證本件應以警訊
      之談話紀錄與調查結果為可信，即異議人於肇事前，本係
      行駛於第2車道，至公園路前之交叉路口時，貿然左轉而
      行駛於第1車道前方遭甲○○駕駛之自用小客車撞擊。異
      議人事後之翻異前詞，辯稱：已於轉彎前30公尺即已駛入
      第1車道云云，並無可採。而依卷附之事證，包含現場照
      片、車輛受損狀況、雙方肇事後之停車位置與現場道路狀
      況，亦堪認定異議人肇事前確係行駛於第2車道，非如渠
      調查中所辯，已於轉彎前約30公尺處即已駛入第1車道云
      云。從而，裁決機關以異議人係違規左轉，其認事用法均
      無違誤，洵屬允當，應予維持，尚不容異議人對裁決機關
      之裁決恣意指摘。其異議並無理由，應予駁回。
四、末查，本件異議人違規案件，前經異議人提起訴訟，嗣經聲
    請有關機關鑑定肇事責任之結果，均經認定：「異議人駕駛
    SU9—387號輕型機車，在多車道轉彎不先駛入內側車道，為
    肇事原因；甲○○駕駛自用小客車，無肇事因素」，有臺北
    市車輛行車事故鑑定委員會95年6月14日北鑑審字第0953016
    5400號「鑑定意見書」、臺北市車輛行車事故鑑定覆議委員
    會95年8月17日北市交五字第09533222700號「鑑定覆議意見
    書」影本各1紙附卷可稽。是證本件之異議人交通違規案件
    ，先後經交通事故責任鑑定之專業人員鑑定結果，均認為異
    議人確有違規責任，且係在第2車道逕行左轉，並非於交叉
    路口前30公尺處先行駛入第1車道等語，與本院認定之事實
    結論完全相同，附此敘明。
據上論斷，依道路交通案件處理辦法第19條，裁定如主文。
中　　華　　民　　國　　96　　年　　1 　　月　　8 　　日
　　　　　　　　　交通法庭    法　官　楊台清
以上正本證明與原本無異。
如不服本裁定，應於裁定送達後5日內向本院提出抗告狀。
  　　　　　　　　　　　　　　書記官　陳麗津
中　　華　　民　　國　　96　　年　　1　　月　 　8　　日
